臺灣臺中地方法院刑事判決　　　　　　100年度交訴字第416號
公　訴　人　臺灣臺中地方法院檢察署檢察官
被　　　告　羅維明
上列被告因肇事逃逸罪等案件，經檢察官提起公訴（100 年度偵
字第21998 號），本院依簡式審判程序審理，判決如下：
    主    文
羅維明竊盜，累犯，處有期徒刑肆月；又駕駛動力交通工具肇事
，致人受傷而逃逸，累犯，處有期徒刑柒月；又侵入住宅竊盜，
累犯，處有期徒刑捌月。應執行有期徒刑壹年肆月。
    犯罪事實
一、羅維明曾於民國99年間因竊盜案件，經本院於99年6 月30日
    以99年度中簡字第1743號判決處有期徒刑4 月，甫於100 年
    2 月17日執行完畢。詎其仍不知悔改，分別為下列行為：
    （一）於100 年8 月7 日下午3 時許，在臺中市○區○○路
          與十全街口，見黃金豹將所有之車牌號碼OU-2683 號
          自小客車停放於路旁下車搬運貨物，而未將鑰匙拔起
          ，該車仍處於發動狀態，竟基於意圖為自己不法所有
          之竊盜犯意，以駕駛該車離開之方式，竊取上開自小
          客車得手，並以之為代步工具。
    （二）羅維明竊取前開車輛得手後，即沿臺中市○區○○路
          往宜昌路方向行駛，至十甲路與宜昌路路口即左轉宜
          昌路由南往北行駛；嗣於同日下午3 時25分許，行經
          至宜昌路378 號前，原應注意汽車行駛時，應注意車
          前狀況，並隨時採取必要之安全措施，且依當時情況
          又無不能注意之情形，竟疏未注意，適沈連玉駕駛車
          牌號碼529-F2（起訴書誤載為523-F2）號營業自小客
          車，後座搭載少年乘客黃○瑄（86年11月生，真實姓
          名及年籍詳卷，於案發當時為未滿18歲之少年，惟難
          以由該營業自小客車車窗玻璃即知悉其為少年）亦沿
          宜昌路由南往北行駛，正於該處停等紅燈，羅維明即
          不慎自後追撞沈連玉駕駛之前揭營業自小客車，致黃
          ○瑄因此受有外傷輕度腦震盪之傷害（過失傷害部分
          業據撤回告訴，另經本院判決）。詎羅維明於肇事後
          致黃○瑄受傷後，竟未停車對黃○瑄採取必要之協助
          救護或停留現場等候警方處理，且為逃避警方查緝其
          駕駛贓車，竟基於駕駛動力交通工具肇事致人受傷而
          逃逸之犯意，逕自駕車逃離現場，至臺中市西屯區○
          ○○路與太原路路口始棄車步行離開。
    （三）羅維明另於100 年10月10日凌晨3 時許，至莊謦菱位
          在臺中市○區○○街26巷4 號之住處，見該處1 樓大
          門未鎖，即基於意圖為自己不法所有之竊盜犯意，開
          啟大門侵入該住宅，進入該處2 樓，竊取莊謦菱所有
          ，放置於桌上之手機吊飾32個、水晶吊飾16個、胸針
          1 個、項鍊1 條、耳環2 組（價值共約新臺幣【下同
          】4 千元至5 千元，發還莊謦菱）放置於褲子口袋內
          得手。適莊謦菱察覺有異聲，上樓察看，發現羅維明
          報警處理，於同日凌晨3 時40分許，在同區○○街26
          巷1 號2 樓逮捕羅維明，始查悉上情。
二、案經黃○瑄、莊謦菱分別訴由臺中市政府警察局太平及第二
    分局報請臺灣臺中地方法院檢察署檢察官偵查起訴。
    理    由
一、本件被告所犯係死刑、無期徒刑、最輕本刑為3 年以上有期
    徒刑以外之罪，其於準備程序就前揭被訴事實為有罪之陳述
    ，經受命法官告知簡式審判程序之旨，並聽取其與公訴人之
    意見後，本院認無不得或不宜改依簡式審判程序進行之處，
    爰依刑事訴訟法第273 條之1 第1 項、第284 條之1 ，裁定
    本案由受命法官獨任進行簡式審判程序，是其證據之調查，
    依刑事訴訟法第273 條之2 規定，自不受刑事訴訟法第159
    條第1 項、第161 條之2 、第161 條之3 、第163 條之1 及
    第164 條至第170 條規定之限制，合先敘明。
二、上揭犯罪事實，業據被告於本院準備程序及審理時均坦承不
    諱（見本院卷第37、58頁），核與證人即被害人黃金豹、黃
    ○瑄、莊謦菱於警詢時證述之被害情節相符，又經證人沈連
    玉、何百欽證述明確，此外，復有臺中市政府警察局車輛尋
    獲電腦輸入單、賢德醫院診斷證明書、車輛詳細資料報表、
    道路交通事故調查報告表(一)(二)、臺中市○○○○○道路交通
    事故當事人登記聯單、疑似道路交通事故肇事逃逸追查表、
    刑案現場測繪圖、肇事現場手繪圖、臺中市○○路、祥順西
    路與太原路口現場照片17張、臺中市○○街26巷4 號現場遭
    竊物品照片10張、地圖1 張、臺中市政府警察局太平分局扣
    押物品目錄表、臺中市政府警察局第二分局扣押物品目錄表
    贓物認領保管單等附卷可資佐證，足見被告自白與事實相符
    ，堪可採為論罪科刑之依據。且查：
    （一）被告於本院審理時供稱：竊得之自小客車係供己代步
          ，手機吊飾等物則欲供己用等語（見本院上揭審判筆
          錄），足見被告確有為自己不法所有之意圖甚明。
    （二）次按刑法第185 條之4 肇事逃逸罪，以駕駛動力交通
          工具肇事，有致人死傷而逃逸之事實，為其犯罪構成
          要件，不以行為人明知被害人有死傷情形為必要（最
          高法院91年度臺上字第137 號刑事判決意旨參照）。
          再者，該肇事逃逸罪以處罰肇事後逃逸之駕駛人為目
          的，俾促使駕駛人於肇事後能對被害人即時救護，以
          減少死傷，是該罪之成立只以行為人有駕駛動力交通
          工具肇事，致人死傷而逃逸之事實為已足，至行為人
          之肇事有否過失，則非所問（最高法院92年度臺上字
          第4468號刑事判決意旨參照）。準此，汽車駕駛人駕
          駛汽車肇事，不論其責任之歸屬為何，即有義務留在
          肇事現場，採取救護或其他必要措施，並向警察機關
          報告，以維護他人之生命與其他用路人之交通安全。
          本件被告既明知其自後追撞上開營業用自小客車，理
          應對車內之駕駛人或乘客當場受有傷害之情況已有認
          識，其竟未採取救護或其他必要措施，並向警察機關
          報告，即速行駕車離去，嗣始經警查獲。
    （三）綜上所述，本案事證明確，被告2 次竊盜及肇事逃逸
          犯行均洵堪認定，應予依法論科。
三、核被告所為，係分別犯刑法第320 條第1 項之竊盜罪、第
    185 條之4 之肇事致人傷害逃逸罪及第321 條第1 項第1 款
    之侵入住宅竊盜罪。至被告犯本件肇事致人受傷而逃逸犯行
    ，被害人雖為未滿18歲之少年黃○瑄，然被告於本院審理時
    既供稱車禍肇事後並未下車察看隨即逃離現場等語（見本院
    卷第62頁），核與證人沈連玉證述相符，復無其他積極證據
    足資證明被告於肇事致人受傷而逃逸時，知悉該營業用自小
    客車內之乘客黃○瑄為未滿18歲少年之事實，即難認為被告
    有故意對少年犯罪，自無兒童及少年福利與權益保障法第
    112 條（100 年11月30日修正公布、同年12月2 日施行）之
    適用，附此敘明。再被告有犯罪事實欄所載之前科紀錄，甫
    於99年4 月17日執行完畢等情，有臺灣高等法院被告前案紀
    錄表1 份在卷可按，其於有期徒刑執行完畢後5 年內，故意
    再犯本件最重本刑為有期徒刑以上之3 罪，均為累犯，各應
    依刑法第47條第1 項之規定，加重其刑。被告所犯上開竊盜
    、肇事逃逸及加重竊盜罪3 罪，犯意各別，行為態樣互殊，
    應予分論併罰。爰審酌被告正值壯年，不思以正當方式謀生
    ，僅因貪圖小利或代步之便，即任意竊取他人財物，甚且以
    侵入住宅之方式為之，顯然欠缺法治觀念，漠視他人財產法
    益，危害社會治安及民眾居家安全，行為甚不足取，又於駕
    駛贓車肇致車禍並使被害人受傷後，為逃避查緝而未協助就
    醫或報警處理，反逕自離開現場逃逸，其行為恐致被害人錯
    失救護良機，致使應受照護之人傷害擴大之風險增加，所生
    危害非輕，惟念渠等犯後坦承犯行，尚有悔意，暨考量其生
    活狀況、竊得物品之價值、對被害人所生危害、家庭經濟狀
    況勉持之生活狀況、國中畢業之智識程度，且已與被害人達
    成和解並賠償損失，有本院調解程序筆錄1 紙在卷可佐（見
    本院卷第47頁）等一切情狀，分別量處如主文所示之刑，並
    定其應執行之刑。
據上論斷，依刑事訴訟法第273 條之1 第1 項、第299 條第1 項
前段，刑法第185 條之4 、第320 條第1 項、第321 條第1 項第
1 款、第47條第1 項、第51條第5 款，刑法施行法第1 條之1 ，
判決如主文。
本案經檢察官陳興男到庭執行職務。
中    華    民    國   100    年    12    月    29    日
                  交通法庭  法  官  胡宜如
以上正本證明與原本無異。
如不服本判決，應於收受判決後10日內向本院提出上訴書狀，並
應敘述具體理由；其未敘述上訴理由者，應於上訴期間屆滿後20
日內向本院補提理由書（均須按他造當事人之人數附繕本）「切
勿逕送上級法院」。
告訴人或被害人對於判決如有不服具備理由請求檢察官上訴者，
其上訴期間之計算係以檢察官收受判決正本之日期為準。
                            書記官  張禎庭
中    華    民    國   100    年    12    月    29    日
附錄本案論罪科刑法條：
中華民國刑法第185條之4
駕駛動力交通工具肇事，致人死傷而逃逸者，處6 月以上5 年以
下有期徒刑。
中華民國刑法第320條
意圖為自己或第三人不法之所有，而竊取他人之動產者，為竊盜
罪，處5 年以下有期徒刑、拘役或5 百元以下罰金。
意圖為自己或第三人不法之利益，而竊佔他人之不動產者，依前
項之規定處斷。
前二項之未遂犯罰之。
中華民國刑法第321條
犯竊盜罪而有下列情形之一者，處6 月以上、5 年以下有期徒刑
，得併科新臺幣10萬元以下罰金：
一、侵入住宅或有人居住之建築物、船艦或隱匿其內而犯之者。
二、毀越門扇、牆垣或其他安全設備而犯之者。
三、攜帶兇器而犯之者。
四、結夥三人以上而犯之者。
五、乘火災、水災或其他災害之際而犯之者。
六、在車站、埠頭、航空站或其他供水、陸、空公眾運輸之舟、
    車、航空機內而犯之者。
前項之未遂犯罰之。